【裁判字號】    99,訴,299
【裁判日期】    990416
【裁判案由】    違反毒品危害防制條例
【裁判全文】
臺灣彰化地方法院刑事判決               99年度訴字第299號
公  訴  人  臺灣彰化地方法院檢察署檢察官
被      告  甲○○
上列被告因違反毒品危害防制條例案件，經檢察官提起公訴（99
年度毒偵字第184號），本院改依簡式審判程序審理判決如下：
    主  文
甲○○施用第一級毒品，累犯，處有期徒刑捌月，扣案之注射針
筒壹支沒收；又施用第二級毒品，累犯，處有期徒刑伍月。應執
行有期徒刑拾月，扣案之注射針筒壹支沒收。
    事  實
一、甲○○前因施用毒品案件，經執行觀察、勒戒後，被評定為
    無繼續施用毒品之傾向，於民國88年12月18日執行完畢釋放
    。復於上開觀察、勒戒執行完畢釋放後5年內，再犯施用
    第一、二級毒品罪，經裁定令入戒治處所施以強制戒治，於
    89年12月7日停止處分出所，所餘期間付保護管束至90年5月
    24日期滿執行完畢；刑責部分，則經本院以89年度訴字第65
    2號判決各判處有期徒刑8月、4月，應執行有期徒刑11月確
    定。又於89年12月中旬起至90年1月12日止之間，因犯連
    續施用第一、二級毒品罪，經本院以90年度訴字第984號判
    決各判處有期徒刑10月、5月，應執行有期徒刑1年2月確定
    。又因犯竊盜罪，經本院以89年度易字第386號判決判處
    有期徒刑2年6月確定。又因犯贓物罪，經臺灣苗栗地方法
    院以90年度易字第176號判決判處有期徒刑5月確定。其後因
    中華民國九十六年罪犯減刑條例施行，甲○○所犯前揭、
    、所示各罪，均經裁定減其宣告刑二分之一，減刑後，
    其中、所示之三罪，經裁定合併應執行有期徒刑2年10
    月確定；另、所示三罪經裁定合併應執行有期徒刑9月
    確定，上開各罪經接續執行後，於97年1月27日執行完畢。
    詎仍不知悔改，復基於施用第一級毒品海洛因之犯意，於99
    年1月21日晚間7時許，在其位於彰化縣北斗鎮○○里○○路
    167巷105號住處之車庫內，將毒品海洛因加水混合後，再以
    針筒注射之方式，施用第一級毒品海洛因1次。另基於施用
    第二級毒品甲基安非他命之犯意，於99年1月22日上午10時
    15分許為警採尿時回溯96小時內之某時，在同上處所，將毒
    品甲基安非他命置於玻璃吸食器內，再用火燒烤吸食煙霧之
    方式，施用第二級毒品甲基安非他命1次（該玻璃吸食器已
    經甲○○丟棄而滅失）。嗣其於99年1月22日上午8時50分許
    ，為警持本院核發之搜索票在彰化縣北斗鎮○○路巷口查獲
    ，扣得其所有供上開施用海洛因所使用之注射針筒1支，並
    經其同意採集尿液送驗，結果呈現嗎啡、可待因及甲基安非
    他命之陽性反應，始悉上情。
二、案經彰化縣警察局田中分局報請臺灣彰化地方法院檢察署檢
    察官偵查起訴。
    理  由
壹、程序部分：
    被告甲○○所犯之本案犯罪，係死刑、無期徒刑、最輕本刑
    為3年以上有期徒刑以外之罪。其於準備程序就上開被訴事
    實為有罪之陳述，經受命法官告知簡式審判程序之旨，並聽
    取其與公訴人之意見後，本院認無不得或不宜改依簡式審判
    程序進行之情事。爰依刑事訴訟法第273條之1第1項、第284
    條之1規定，裁定由受命法官獨任進行簡式審判程序，先予
    敘明。
貳、實體部分：
一、訊據被告對於上開事實均坦承不諱；且對被告於99年1月22
    日所採集之尿液，經送檢驗後，結果呈現嗎啡、可待因及甲
    基安非他命之陽性反應，此有彰化縣警察局田中分局委託檢
    驗尿液代號與真實姓名對照認證單，及詮昕科技股份有限公
    司99年2月5日報告編號00000000號濫用藥物尿液檢驗報告各
    1紙在卷可憑；又被告上開施用毒品海洛因之犯行，復有其
    所有供本案施用海洛因所使用之針筒注射1支扣案可佐。足
    認被告之自白與事實相符，應可採信。本案事證明確，被告
    上開施用第一、二級毒品之犯行，均堪以認定。
二、查被告前因施用毒品案件，經執行觀察、勒戒後，被評定為
    無繼續施用毒品之傾向，於88年12月18日執行完畢釋放。復
    於上開觀察、勒戒執行完畢釋放後5年內，再犯施用第一、
    二級毒品罪，經裁定令入戒治處所施以強制戒治，於89年12
    月7日停止處分出所，所餘期間付保護管束至90年5月24日期
    滿執行完畢；刑責部分，則經本院以89年度訴字第652號判
    決各判處有期徒刑8月、4月，應執行有期徒刑11月確定。又
    於89年12月中旬起至90年1月12日止之間，因犯連續施用第
    一、二級毒品罪，經本院以90年度訴字第984號判決各判處
    有期徒刑10月、5月，應執行有期徒刑1年2月確定等節，有
    臺灣高等法院被告前案紀錄表及本院90年度訴字第984號判
    決電腦列印本各1份在卷可稽。被告自上開觀察、勒戒執行
    完畢釋放後，距離本案犯罪，期間雖均已超過5年，惟按「
    毒品危害防制條例於92年7月9日修正公布，自93年1月9日施
    行，其中第20條、第23條將施用毒品之刑事處遇程序，區分
    為『初犯』及『5年內再犯』、『5年後再犯』。依其立法理
    由之說明：『初犯』，經觀察、勒戒或強制戒治後，應為不
    起訴處分或不付審理之裁定；經觀察、勒戒或強制戒治執行
    完畢釋放後，『5年內再犯』者，因其再犯率甚高，原實施
    之觀察、勒戒及強制戒治既已無法收其實效，爰依法追訴或
    裁定交付審理。至於經觀察、勒戒或強制戒治執行完畢釋放
    後，『5年後再犯』者，前所實施之觀察、勒戒或強制戒治
    已足以遮斷其施用毒品之毒癮，為期自新及協助其斷除毒癮
    ，仍適用『初犯』規定，先經觀察、勒戒或強制戒治之程序
    。從而依修正後之規定，僅限於『初犯』及『5年後再犯』
    二種情形，始應先經觀察、勒戒或強制戒治程序。倘被告於
    5年內已再犯，經依法追訴處罰，縱其第3次（或第3次以上
    ）再度施用毒品之時間，在初犯經觀察、勒戒或強制戒治執
    行完畢釋放5年以後，已不合於『5年後再犯』規定，且因已
    於『5年內再犯』，顯見其再犯率甚高，原實施觀察、勒戒
    或強制戒治，已無法收其實效，即應依該條例第10條處罰。
    」最高法院有97年度第5次刑事庭會議決議可循。因被告在
    上開觀察、勒戒執行完畢釋放後5年內，曾再犯如上所述之
    施用毒品罪，是被告本案所為，仍合於毒品危害防制條例第
    23條第2項所定之追訴要件，自均應依法論科。
三、按海洛因及甲基安非他命，分別為毒品危害防制條例第2條
    第2項第1、2款所明定之第一、二級毒品，均不得非法持有
    、施用。核被告所為，係分別犯毒品危害防制條例第10條第
    1項之施用第一級毒品罪，及同條例第2項之施用第二級毒品
    罪。其先後為施用第一、二級毒品而分別持有海洛因、甲基
    安非他命之低度行為，已各為其施用之高度行為所吸收，均
    不另論罪。再被告所犯上開二罪間，犯意各別、行為互殊，
    應予分論併罰。又被告前因犯施用第一、二級毒品罪，經
    本院以89年度訴字第652號判決各判處有期徒刑8月、4月，
    應執行有期徒刑11月確定。又因犯連續施用第一、二級毒
    品罪，經本院以90年度訴字第984號判決各判處有期徒刑10
    月、5月，應執行有期徒刑1年2月確定。又因犯竊盜罪，
    經本院以89年度易字第386號判決判處有期徒刑2年6月確定
    。又因犯贓物罪，經臺灣苗栗地方法院以90年度易字第17
    6號判決判處有期徒刑5月確定。其後因中華民國九十六年罪
    犯減刑條例施行，其所犯前揭、、所示各罪，均經裁
    定減其宣告刑二分之一，減刑後，其中、所示之三罪，
    經裁定合併應執行有期徒刑2年10月確定；另、所示之
    三罪，經裁定合併應執行有期徒刑9月確定，上開各罪經接
    續執行後，於97年1月27日執行完畢等節，有上開臺灣高等
    法院被告前案紀錄表在卷可按。被告於上開徒刑執行完畢後
    ，5年以內故意再犯本案有期徒刑以上之罪，均為累犯，各
    應依刑法第47條第1項規定，加重其刑。
四、按刑事法所處罰之施用毒品行為，係屬藥物濫用、物質依賴
    ，自殘性明顯，侵害性卻隱晦之犯罪。基於施用毒品犯罪此
    一特性，毒品危害防制條例第10條第1、2項之刑罰，就須與
    同條例第20條之保安處分比擬觀察，而不應與一般犯罪之刑
    罰等量齊觀。因此，對於施用毒品之犯罪行為人，刑罰之目
    的，應側重在幫助其遠離毒品及戒除毒癮，俾其重返社會正
    常生活，故對其施以相當期間之徒刑，藉以隔離毒品、戒除
    依賴即可，過度監禁之結果，徒然虛擲其生命，並有浪費國
    家稅收之虞。爰審酌被告除上述累犯前科外，另有違反麻醉
    藥品管理條例、竊盜、偽造文書及贓物等犯罪前科，有前揭
    臺灣高等法院被告前案紀錄表在卷可參，素行不佳；且其曾
    因施用毒品案件，經執行觀察、勒戒、強制戒治及徒刑後，
    卻又再犯，顯見其未能悔改並記取教訓；惟念及施用毒品犯
    罪之本質，為戕害自我身心健康之行為，尚未嚴重破壞社會
    秩序或侵害他人權益，以及被告於犯後坦承犯行，並於審理
    期間自行前往署立彰化醫院尋求治療毒癮，有被告所提出該
    醫院之醫療費用收據1份在卷可參，犯後態度良好，暨斟酌
    其犯罪之動機、目的、手段及所生危害等一切情狀，檢察官
    於審理時，雖以言詞求為對被告各量處有期徒刑1年、6月，
    應執行刑有期徒刑1年3月，然本院經審酌上情後，認檢察官
    所為求刑，尚嫌過重，乃核情各量處如主文所示之刑，並定
    如主文所示之應執行刑。
五、扣案之注射針筒1支，為被告所有供上開施用海洛因所使用
    之物，已據被告供承明確，爰依刑法第38條第1項第2款規定
    ，在被告所犯施用第一級毒品罪項下宣告沒收。
據上論斷，應依刑事訴訟法第273條之1第1項、第284條之1、第
299條第1項前段，毒品危害防制條例第10條第1項、第2項，刑法
第11條前段、第47條第1項、第38條第1項第2款、第51條第5款，
判決如主文。
本案經檢察官林于人到庭執行職務。
中    華    民    國    99    年    4     月    16    日
                  刑事第三庭    法  官  陳銘壎
以上正本證明與原本無異。
如不服本判決應於收受判決後10日內向本院提出上訴書狀，並應
敘述具體理由；其未敘述上訴理由者，應於上訴期間屆滿後20日
內向本院補提理由書(均須按他造當事人之人數附繕本)「切勿逕
送上級法院」。
中    華    民    國    99    年    4     月    16    日
                                書記官  楊筱惠
附錄本案論罪科刑法條全文：
毒品危害防制條例第10條
施用第一級毒品者，處6月以上5年以下有期徒刑。
施用第二級毒品者，處3年以下有期徒刑。

司法院資訊處製作；財團法人民間司法改革基金會備份。
